臺灣新竹地方法院刑事判決　　　　　　　 99年度訴字第190號
公　訴　人　臺灣新竹地方法院檢察署檢察官
被　　　告　羅靜茹
選任辯護人　財團法人法律扶助基金會張宛華律師
被　　　告　徐煜軒
選任辯護人　曾能煜律師
上列被告等2 人因違反槍砲彈藥刀械管制條例案件，經檢察官提
起公訴（99年度偵字第5507號），本院判決如下：
    主  文
羅靜茹、徐煜軒均無罪。
    理  由
壹、程序方面：
一、按「被告以外之人於審判外之言詞或書面陳述，除法律有規
    定者外，不得作為證據。」刑事訴訟法第159 條第1 項雖定
    有明文，然「法院或檢察官得囑託醫院、學校或其他相當之
    機關、團體為鑑定，或審查他人之鑑定，並準用第203 條至
    第206 條之1 之規定；其須以言詞報告或說明時，得命實施
    鑑定或審查之人為之。」、「鑑定之經過及其結果，應命鑑
    定人以言詞或書面報告。」同法第208 條第1 項、第206 條
    第1 項亦分別定有明文。是法院或檢察官依刑事訴訟法第20
    8 第1 項之規定，囑託鑑定機關所出具之鑑定報告，應屬刑
    事訴訟法第206 條第1 項之鑑定報告，為傳聞法則之例外。
    經查：本案內政部警政署刑事警察局99年8 月2 日刑鑑字第
    0990100637號槍彈鑑定書（偵查卷頁104 ），係檢察官囑託
    鑑定機關所出具之鑑定報告，應屬刑事訴訟法第159條第1項
    ：「被告以外之人於審判外之言詞或書面陳述，除法律有規
    定者外，不得作為證據。」所稱「法律有規定者」之例外情
    形，而具有證據能力。
二、次按被告以外之人於審判外之陳述，雖不符前四條之規定，
    而經當事人於審判程序同意作為證據，法院審酌該言詞陳述
    或書面陳述作成時之情況，認為適當者，亦得為證據；又當
    事人、代理人或辯護人於法院調查證據時，知有第159 條第
    1 項不得為證據之情形，而未於言詞辯論終結前聲明異議者
    ，視為有前項之同意，刑事訴訟法第159 條之5 第1 項、第
    2 項分別定有明文。本案以下所引用被告等2 人以外之人於
    審判外之言詞或書面陳述，雖均屬傳聞證據，惟檢察官、被
    告及辯護人並不爭執證據能力，本院審酌上開證據作成時亦
    無不適當之情形，認均具證據能力。
貳、實體方面：
一、公訴意旨略以：被告羅靜茹、徐煜軒明知具有殺傷力之手槍
    、具有殺傷力之子彈，分別係槍砲彈藥刀械管制條例第4 條
    第1 項第1 款、第2 款所列管之槍砲、彈藥，非經中央主管
    機關許可，不得寄藏。詎仍與陳立祥（本院按：業於本院審
    理期間之100 年2 月13日死亡）共同基於未經許可寄藏具有
    殺傷力手槍及子彈之犯意聯絡，於民國99年5 月間之不詳時
    間，在陳立祥、羅靜茹位於新竹縣竹東鎮○○街439 巷13弄
    14號之住處，3 人一同寄藏陳立祥所有具有殺傷力之仿BERE
    TTA 廠84型半自動手槍製造之槍枝，換裝土造金屬槍管而成
    之改造手槍1 把、金屬彈殼組合直徑9.0 ±0.5mm 金屬彈頭
    而成之非制式子彈5 顆（其中2 顆已擊發，具殺傷力）、遭
    截短之9mm 制式彈殼組合直徑8.8mm 金屬彈頭而成之非制式
    子彈1 顆（已試射擊發，具殺傷力）及未具殺傷力之由金屬
    彈殼組合直徑9.0mm 金屬彈頭而成，不具底火、火藥之非制
    式子彈1 顆，而寄藏該槍彈，嗣於99年7 月9 日13時許，經
    警在上址查獲，始查悉上情，因認被告等2 人均涉犯寄藏具
    有殺傷力之改造手槍罪嫌等語。
二、公訴人認為被告等2 人涉嫌共同寄藏槍、彈犯行，無非係以
    下列證據為其論據（即起訴書證據清單及待證事實欄所載）
    ：
  (一)被告羅靜茹於警詢及偵查中之供述：寄藏上開槍彈之事實。
  (二)被告徐煜軒於警詢及偵查中之供述：否認上開犯罪事實。
  (三)證人即上開處所房屋所有人劉福生於警詢之供述：被告羅靜
    茹、徐煜軒及陳立祥未經許可居住於上開處所之事實。
  (四)證人即新竹縣政府警察局竹東分局下公館派出所警員朱自賢
    、劉約瑟於本署偵查中具結之證述：查獲本件之經過。
  (五)職務報告、自願受搜索同意書、新竹縣政府警察局竹東分局
    搜索扣押筆錄、扣押物品目錄表、照片14張、新竹縣政府警
    察局槍枝初步檢視報告表、報案紀錄單、內政部警政署刑事
    警察局99年8 月2 日刑鑑字第0990100637號鑑定書：全部犯
    罪事實。
三、訊據被告羅靜茹於99年7 月9 日警詢、偵查中即初到案時、
    及本院99年11月2 日準備程序中自白稱：於新竹縣竹東鎮○
    ○街439 巷13弄14號房屋後方水溝查獲之系爭槍、彈，係伊
    所有，係伊在99年5 月18日新竹市○○路2 號對天橋下撿到
    的，伊於99年6 月份曾持往新竹縣北埔鄉五指山試射過，伊
    與陳立祥前往上開處所居住時，係把槍、彈藏放在三樓房間
    內，陳立祥、被告徐煜軒對此均不知情等語（偵查卷頁8 以
    下、本院卷頁85以下）。嗣則堅詞否認有何持有槍、彈犯行
    ，辯稱：伊和陳立祥係男女朋友，系爭槍、彈係陳立祥所有
    ，放在伊等同居的臥房床頭櫃中，伊曾看過陳立祥拿出系爭
    槍、彈，但伊沒有共同持有的意思，陳立祥也要伊不要多問
    ，因為陳立祥在假釋中，要求伊把本案持有槍彈犯行扛起來
    ，所以伊就幫陳立祥頂罪，事後伊覺得這樣不值得；交保後
    於本院準備程序期間又寫一次自白書，係因為陳立祥找到伊
    ，叫伊替陳立祥頂罪，事實上系爭槍、彈真的是陳立祥的等
    語。
四、訊據被告徐煜軒則堅詞否認犯罪，辯稱：伊因與家人吵架離
    家，就前往上開處所投靠朋友陳立祥，伊都睡在該處所二樓
    的和室房間內，沒有上到三樓陳立祥、羅靜茹同居的房間過
    ，不知道陳立祥持有系爭槍、彈，案發前一天陳立祥雖曾拿
    出來炫耀過，但伊也不知道那是否係真槍，警察第一次來的
    時候伊在二樓和室房間內睡覺，昏昏沉沉中接受檢查證件沒
    有問題後就繼續睡覺，後來警察第二次來的時候，陳立祥說
    外面的是仇人，要伊把大門反鎖，伊就去把大門反鎖，留在
    2 樓，後來陳立祥就往1 樓跑，伊等很久，就走下去看，就
    聽到很大聲疑似陳立祥爬窗戶逃走的聲音，大門外也有很大
    聲的敲門聲，伊也不知道該怎麼辦，就回2 樓待在那裡，伊
    並沒有共同持有系爭槍、彈等語。
五、按犯罪事實應依證據認定之，無證據不得認定犯罪事實；不
    能證明被告犯罪者，應諭知無罪之判決，刑事訴訟法第154
    條第2 項、第301 條第1 項前段分別定有明文。
    次按被告之自白，不得作為有罪判決之唯一證據，仍應調查
    其他必要之證據，以察其是否與事實相符，刑事訴訟法第15
    6 條第2 項定有明文，故被告雖曾經自白，仍應調查其他必
    要之證據，以察其與事實是否相符，茍無法證明其與事實相
    符，根本即失其證據之證明力，不得採為判斷事實之根據（
    最高法院46年臺上字第809 號判例意旨可資參照）。
    又刑事訴訟法第161 條已於91年2 月8 日修正公布，其第1
    項規定：檢察官就被告犯罪事實應負舉證責任，並指出證明
    之方法，因此檢察官對於起訴之犯罪事實，應負提出證據及
    說服之實質舉證責任，倘所提出之證據不足為被告有罪之積
    極證明，或其指出證明之方法，無從說服法院以形成被告有
    罪之心證，基於無罪推定之原則，自應為被告無罪判決之諭
    知（最高法院92年度臺上字第128 號判例意旨亦可參照）。
六、經查：
  (一)被告羅靜茹係陳立祥之女朋友，其等於99年5 月間經友人劉
    文鴻同意，暫借住於劉文鴻父親劉福生所有位於新竹縣竹東
    鎮○○街439 巷13弄14號之房屋，被告徐煜軒係陳立祥之朋
    友，於7 月份與家人爭吵負氣離家前往投靠陳立祥而居住該
    處，嗣劉福生經鄰居告知上開房屋出入份子複雜，屢次前往
    請求陳立祥、羅靜茹搬離，陳立祥、羅靜茹屢屢允諾搬離卻
    均食言，劉福生乃於99年7 月9 日報警處理，司法警察劉約
    瑟、蔡鴻鈞偕同劉福生到場處理後，在二樓發現徐煜軒，在
    三樓臥房發現陳立祥、羅靜茹，經查閱身分資料後發現羅靜
    茹係毒品調驗人口，乃偕同羅靜茹回警局，嗣警察勤務中心
    接獲民眾透過110 報案檢舉，稱看到上開屋內有槍枝，司法
    警察劉約瑟、朱自賢及偵查隊便衣員警數名再次前往現場，
    發現大門遭到反鎖，劉福生亦無法開啟，經請開鎖人員前來
    協助開啟大門進入搜索，在二樓處發現被告徐煜軒，陳立祥
    則趁機從一樓停車間後方窗戶爬出逃逸，司法警察自後追捕
    不著，最後於上開房屋外圍環繞之堤防外之大水溝對岸樹下
    邊坡扣得系爭槍、彈等情，除據被告等2 人供述在卷外，亦
    經證人劉福生於警詢中（偵查卷頁17-18 ）、證人朱自賢、
    劉約瑟於偵查中（偵查卷頁107 以下）、證人朱自賢於本院
    審理中（本院卷頁191 背面以下）證述明確，並有司法警察
    蔡鴻鈞、朱自賢、劉約瑟99年7 月9 日所製作之職務報告（
    偵查卷頁20），司法警察劉家琦於99年8 月18日製作之職務
    報告（偵查卷頁115 ）、搜索扣押筆錄、扣押物品目錄表、
    現場照片（偵查卷頁23-34 ）在卷可稽。
  (二)而系爭扣案槍、彈，經檢察官指揮司法警察送請內政部警政
    署刑事警察局鑑定，經該局以檢視法、性能檢驗法、試射法
    進行鑑定，結果顯示：1.手槍1 枝（槍枝管制編號00000000
    00號），認為係仿BERETTA 廠84型半自動手槍製造之槍枝，
    換裝土造金屬槍管而成之改造手槍，擊發功能正常，可供擊
    發適用子彈使用，認具殺傷力。2.子彈7 顆，其中5 顆均係
    非制式子彈，由金屬彈殼組合直徑9.0 ±0.5mm 金屬彈頭而
    成，採樣2 顆試射，可擊發，認均具殺傷力，1 顆不具底火
    ，認不具殺傷力，1 顆係非制式子彈，由遭截短之9mm 制式
    彈殼組合直徑808mm 金屬彈頭而成，經試射可擊發，認具殺
    傷力等情，有該局99年8 月2 日刑鑑字第0990100637號槍彈
    鑑定書暨槍、彈照片在卷可稽（偵查卷第104 頁以下）。
  (三)另陳立祥前因持有槍砲、施用毒品、持有子彈等案件，先後
    經本院以92年訴字第121 號、92年易緝字第35號、93年竹北
    簡字第188 號判處罪刑確定，嗣經本院以96年聲減字第1880
    號裁定應執行有期徒刑7 年3 月確定，經入監服刑，於98年
    9 月13日假釋出獄付保護管束，其原本均按期向觀護人報到
    ，於本案中逃逸後，自99年9 月起即未按期報到，於本案偵
    查中檢察官亦從未傳喚或拘提其到案，嗣於本院審理期間之
    100 年2 月13日因故送醫急救不治死亡等情，有臺灣新竹地
    方法院檢察署99年10月13日竹檢家庚098 毒執護76字第3018
    4 號函、100 年1 月28日竹檢家庚098 毒執護76字第02708
    號函（本院卷頁75、136 ）、臺灣新竹地方法院檢察署相驗
    屍體證明書（本院卷頁159 ）附卷可參，均合先敘明。
  (四)本案檢察官認為被告羅靜茹與陳立祥共同寄藏系爭槍、彈，
    無非僅以被告羅靜茹初到案時之自白，及被告羅靜茹於上開
    期間曾與陳立祥同居於上開居所之事實，然查：
  1.系爭槍、彈應係陳立祥所有，業據共同被告羅靜茹於偵查中
    供稱：「槍是陳立祥的，之前想說陳立祥是假釋中，所以我
    幫他扛。」、「（怎麼知道槍是陳立祥的？）因為他和我在
    和江街的住處，我有看到他在拿，屋主帶警察去敲門時，陳
    立祥叫我先不要開門，他就把槍彈拿出來，朝陽台往下丟，
    就丟到水溝去。」、「（妳和陳立祥是男女朋友？）是，東
    西真的是他的，我不想扛。」、「（那把槍平常放哪？）那
    把槍平常放在床頭旁邊的櫃子，警察來敲門時，陳立祥就是
    從櫃子裡把槍和子彈拿出來…」（偵查卷頁93-94 ）、「（
    陳立祥拿那把槍做甚麼？）我不知道，那時我問他，他說我
    問那麼多幹麻，那把槍是陳立祥的，當時出事時，槍是從床
    頭櫃拿出來的，是陳立祥把他丟到樓下去的。」（偵查卷頁
    108 ），於本院審理中亦供稱：「槍是陳立祥的，因為陳立
    祥在假釋中，且他把槍放在房間床頭櫃的抽屜櫃內。」、「
    我沒有幫陳立祥保管槍枝，從頭到尾都是他自己保管，有時
    候他還自己拆下來保養。」、「槍枝係陳立祥的，不是伊的
    」等語（本院卷頁15-16 、審理筆錄第24頁以下？）；被告
    徐煜軒於本院審理中亦供稱：「（是否知道陳立祥有槍？）
    …在案發前一天，陳立祥把槍擺在客廳的桌子上，他問我有
    沒有很酷…」、「（你是否知道陳立祥持有本件槍、彈？）
    我被查獲的前一天晚上知道的。（你有持有或使用本件槍、
    彈嗎？）沒有。」等語明確（本院卷頁13、205）。
  2.被告等2 人上開供述除彼此相符外，另參以：被告陳立祥並
    無因任何案件遭到法院通緝，其雖處於假釋受保護管束期間
    ，然截至本案案發時止均有定期報到，故司法警察並無權力
    任意將其逮捕或帶回警局，此由司法警察第一次前來查訪時
    ，因僅發現被告羅靜茹係毒品調驗人口，而只將被告羅靜茹
    帶回警局乙事可以得知，陳立祥亦在現場，對於上開法律權
    益應知之甚詳，則司法警察第二次登門查訪時，陳立祥倘無
    持有系爭槍、彈，大可心安理得留在現場接受調查，然陳立
    祥聽聞司法警察第二次登門查訪後，竟立刻敏銳起疑，立即
    利用窗戶趁隙逃走，足見其應係惟恐犯罪遭到查獲，假釋日
    後遭到撤銷，勢必將再入監，心虛畏懼方才逃走；再參以：
    陳立祥前於87年間即曾因非法持有可發射子彈具有殺傷力之
    改造手槍犯行，經本院以87年度訴字第388 號判決判處罪刑
    確定，嗣於91年間再因非法持有具有殺傷力之改造手槍、爆
    裂物等犯行，經本院以92年度訴字第121 號判決判處罪刑確
    定，有本院該2 案判決書在卷可稽，陳立祥既有多次槍砲前
    科，較有管道取得槍、彈，相對地被告羅靜茹則僅有施用毒
    品前科，被告徐煜軒年僅19歲，並無任何前科（臺灣高等法
    院被告前案紀錄表參照），依此衡諸常情，被告等2 人供述
    系爭槍、彈係陳立祥所有，非其等所有，應與經驗法則相符
    ，而屬可信。
  3.至於被告羅靜茹雖然坦承見過陳立祥拿出系爭槍、彈，知悉
    陳立祥將該槍、彈藏在床頭櫃內等語，然若欲認定被告羅靜
    茹共同持有、寄藏系爭槍、彈，檢察官必須證明被告羅靜茹
    客觀上有與陳立祥共同持有、寄藏之積極表徵行為，主觀上
    有與陳立祥共同持有、寄藏之犯意聯絡，且「單純知悉」與
    「犯意聯絡」乃屬不同之概念。本案被告羅靜茹與陳立祥係
    男女朋友，因同房同居而知悉陳立祥擁有系爭槍、彈，然此
    僅屬單純知悉而已，無法逕認為被告羅靜茹有共同持有、寄
    藏之犯意聯絡；另被告徐煜軒到案後亦從未指稱系爭槍、彈
    屬被告羅靜茹所有，或見過被告羅靜茹曾經持有過（被告徐
    煜軒歷次筆錄參照）；此外，檢察官復無法提出其他積極證
    據證明被告羅靜茹有共同持有、寄藏系爭槍、彈之事證，因
    此，本院自無法僅因被告羅靜茹知悉陳立祥將系爭槍、彈藏
    放在屋內床頭櫃內，即認為被告羅靜茹與陳立祥有犯意聯絡
    。
  (五)另檢察官認為被告徐煜軒共同持有、寄藏系爭槍、彈，無非
    僅以案發時被告徐煜軒同住於該處此一事實，然查：
  1.被告羅靜茹到案後不管係供稱系爭槍、彈係其自己所有，或
    供稱係陳立祥所有，均不曾供稱係被告徐煜軒共同所有，或
    供稱見過被告徐煜軒持有過或寄藏過，此觀諸被告羅靜茹於
    99 年7月9 日警詢供述略以：「槍、彈係伊撿到而持有，被
    告徐煜軒不知道伊持有槍彈。」（偵查卷頁10），於99年7
    月9 日偵查中供述略以：「徐煜軒偶爾來我們的住處，都不
    知道我持有上開槍彈，我也沒有跟他們說。」（偵查卷頁73
    ），於99年7 月20日偵查中供述略以：「槍是陳立祥的，之
    前想說陳立祥是假釋中，所以我幫他扛。」、「（怎麼知道
    槍是陳立祥的？）屋主帶警察去敲門時，陳立祥叫我先不要
    開門，他就把槍彈拿出來，朝陽台往下丟，就丟到水溝去。
    」、「那把槍平常放在床頭旁邊的櫃子，警察來敲門時，陳
    立祥就是從櫃子裡把槍和子彈拿出來…」（偵查卷頁93-94
    ），於99年8 月12日偵查中陳稱：「（那個地方是幾層樓？
    ）四層，我們使用的是二、三樓。（剛警察說的和室在幾樓
    ？）二樓。（放槍的床頭櫃在幾樓？）三樓。（徐煜軒如果
    住你們那邊，會住幾樓？）二樓客廳旁的和室，…」（偵查
    卷頁111 ），於99年8 月20日本院準備程序中供稱：「（徐
    煜軒過去陳立祥家時，住哪？）二樓客廳，他平常不會上去
    三樓。」、「（…）…當時在案發地點劉文鴻家中時，陳立
    祥曾把槍拿出來，我和徐煜軒都在場看到。（你們在客廳看
    到那把槍時，妳和徐煜軒的反應？）…我並不記得徐煜軒的
    反應。（後來那把槍怎麼處理？）陳立祥把槍收回去，就用
    飽鮮膜包起來，在案發地點也是放在床頭櫃那邊…（除了這
    一次你們有看到這把槍外，就你所看到的，徐煜軒有無一起
    接觸這把槍的場合？）沒有。」（本院卷頁17-18 ），於
    100 年5 月18日本院審理程序中供稱：「（警察臨檢時，你
    們現場三人當時人在哪裡？）我和陳立祥在三樓房間，徐煜
    軒在二樓客廳。」（本院卷頁204 ）等語甚明。
  2.而被告徐煜軒居住上開處所時，係住在二樓和室房間，被告
    羅靜茹與陳立祥另住在三樓房間，除業據共同被告羅靜茹上
    開供述綦詳外，證人劉福生於警詢亦證稱：「警方與我前往
    在一樓臥室發現徐煜軒（按：依據卷內相關卷證及系爭房屋
    照片，此處正確應為二樓，一樓應為誤載），上二樓主臥室
    敲門（此處應為三樓，二樓應為誤載），開門有一男一女，
    警方以手提電腦過濾身份為陳立祥、羅靜茹（毒品犯罪行方
    不明人口），警方立即將羅靜茹帶返調查。」（偵查卷頁17
    ），證人劉約瑟於偵查中亦證稱：「（在哪一層找到徐煜軒
    ？）二樓，他那邊好像是四層樓。（二樓的擺設？）二樓是
    客廳，還有一個和室。」（偵查卷頁110 ），被告徐煜軒平
    常既然均住在該房屋之二樓和室房間內，而陳立祥係將槍、
    彈藏在三樓房間床頭櫃內，衡情被告徐煜軒更無與陳立祥共
    同持有之可能；再參以：被告徐煜軒縱使因年僅19歲而涉世
    未深，然仍應知倘共同持有系爭槍、彈，所觸犯之刑責甚重
    ，其倘果真共同持有系爭槍、彈，於司法警察第二次前往查
    訪時，衡情即會如同陳立祥一樣，立即警覺，畏罪心虛離開
    現場才是，然其卻仍停留現場等待警察登門調查，益證其並
    無與陳立祥共同持有系爭槍、彈或予以寄藏之犯行。
  3.至於被告徐煜軒於本院坦承其見過陳立祥拿出上開槍、彈（
    本院卷頁13），共同被告羅靜茹亦陳稱：陳立祥曾經把槍拿
    出來，伊和被告徐煜軒在場看過等語（偵查卷頁94、本院卷
    頁17），然如同上述，知悉他人持有槍、彈，與具有共同持
    有或寄藏槍、彈之犯意聯絡乃屬二事，並無法以此逕認被告
    徐煜軒對於陳立祥持有槍、彈之行為具有犯意聯絡，或有何
    共同寄藏，此部分亦無從為不利於被告徐煜軒之認定。
七、綜上所述，本案檢察官所提出之證據，並無法證明被告等2
    人構成犯罪，依罪疑惟輕法則，自應均諭知被告等2 人無罪
    。
八、據上論斷，應依刑事訴訟法第301 條第1 項前段，判決如主
    文。
九、本案經檢察官邱宇謙到庭執行職務。
中    華    民    國   100    年    6     月    13    日
                  刑事第五庭  審判長法  官  黃美盈
                                    法  官  李毓華
                                    法  官  蔡川富
以上正本證明與原本無異。
如不服本判決應於收受判決後10日內向本院提出上訴書狀，並應
敘述具體理由。其未敘述上訴理由者，應於上訴期間屆滿後20日
內向本院補提理由書( 均須按他造當事人之人數附繕本) 「切勿
逕送上級法院」。
中    華    民    國  100     年    6     月    13    日
                                    書記官  劉雅文